【裁判字號】    99,易,1259
【裁判日期】    991025
【裁判案由】    詐欺
【裁判全文】
臺灣臺南地方法院刑事判決              99年度易字第1259號
公  訴  人  臺灣臺南地方法院檢察署檢察官
被      告  己○○
上列被告因詐欺案件，經檢察官提起公訴（99年度偵緝字第1001
號）及聲請併案審理（臺灣新竹地方法院檢察署99年度偵字第
5860號、偵緝字第519號，臺灣臺南地方法院檢察署99年度偵字
第13413號），被告於準備程序中，就犯罪事實為有罪之陳述，
經本院合議庭裁定依簡式審判程序審理後，判決如下：
    主  文
己○○幫助共同犯恐嚇取財罪，累犯，處有期徒刑肆月，如易科
罰金，以新臺幣壹仟元折算壹日。
    事實及理由
一、己○○前於民國96年間，曾因侵占案件，經臺灣高等法院判
    處有期徒刑5月確定，而於98年7月25日縮刑期滿執行完畢。
    詎仍不知悔改，其能預見願支付代價取得他人金融機構帳戶
    者，常與財產犯罪之需要密切相關，且取得他人帳戶之目的
    在於取得贓款及掩飾犯行不易遭人追查，仍於民國99年3月
    初某日，將其所開設之渣打國際商業銀行新竹分行（以下簡
    稱為渣打銀行）帳號00000-000000號、臺灣土地銀行竹北分
    行（以下簡稱為土地銀行）帳號000-000-00000-0號、及臺
    灣中小企業銀行竹東分行（以下簡稱為臺灣企銀）帳號0000
    0000000號帳戶之存摺、提款卡、密碼等，以新臺幣（下同
    ）8,000元代價，售予姓名年籍均不詳之人。嗣前開帳號為
    犯罪集團取得後，乃基於意圖為自己不法所有之犯意聯絡，
    由集團中成員於99年3月6日，先後行使下列詐騙、恐嚇取財
    行為：
  (一)以電話聯繫戊○○，佯稱網路購物轉帳方式輸入錯誤，須至
    自動櫃員機操作以查詢餘額，使戊○○陷於錯誤而依指示操
    作，接續先後於該日下午5時20分、翌日（3月7日）凌晨1時
    46分、1時48分、2時8分，匯款100,000元、98,000元、
    2,000元、10,000元，合計共210,000元至己○○之渣打銀行
    帳戶。
  (二)以電話聯繫甲○○，佯稱網路購物時錯誤設定為分期轉帳，
    須至自動櫃員機操作以解除，使甲○○陷於錯誤而依指示操
    作，接續先後於該日下午4時27分許、晚間8時21分許，匯款
    62,000元、29,128元，合計共91,128元至己○○之渣打銀行
    、土地銀行帳戶。
  (三)以電話聯繫乙○○，佯稱網路購物時錯誤設定為分期轉帳，
    須至自動櫃員機操作以解除，使乙○○陷於錯誤，而於該日
    晚間7時30分許、7時58分許，轉帳各29,983元，共59,966
    元至己○○臺灣企銀帳戶。
  (四)以電話聯繫丁○○，佯稱網路購物時錯誤設定為分期轉帳，
    須至自動櫃員機操作以解除，使丁○○陷於錯誤，而於該日
    晚間9時20分許，轉帳5,123元至己○○土地銀行帳戶。
  (五)在網路上向丙○○佯稱願意援交，嗣丙○○抵達相約地點後
    ，即有人以網路電話表示須至自動櫃員機操作並匯入款項以
    檢驗身分，丙○○察覺有異而拒絕操作後，即遭電話恫稱若
    不依指示匯款要斷其手指等語，使丙○○心生畏懼，而匯款
    29,979元至己○○土地銀行帳戶。
二、本件被告己○○所犯為死刑、無期徒刑或最輕本刑為3年以
    上有期徒刑以外之罪，其於準備程序中就被訴事實為有罪之
    陳述，經法官告知簡式審判程序之旨，並聽取公訴人之意見
    後，爰依刑事訴訟法第273條之1第1項規定，裁定由受命法
    官獨任進行簡式審判程序；又本案之證據調查，依刑事訴訟
    法第273條之2規定，不受同法第159條第1項、第161條之2、
    第161條之3、第163條之1及第164條至第170條規定之限制，
    均合先敘明。
三、證據名稱：
  (一)被害人戊○○、甲○○、乙○○、丁○○、丙○○於警詢中
    所為指訴。
  (二)被告所有之渣打銀行、土地銀行、臺灣企銀帳戶之開戶資料
    、交易明細表。
  (三)被害人戊○○匯款之渣打銀行自動櫃員機交易明細表。
  (四)被害人甲○○轉帳之國泰世華銀行健行分行、臺中銀行南陽
    分行存摺影本。
  (五)被害人乙○○轉帳之中國信託自動櫃員機交易明細表。
  (六)被害人丁○○轉帳之郵局存摺。
  (七)被害人丙○○轉帳之郵局存摺。
  (八)被告於本院審理時所為自白。
四、按刑法上之幫助犯，係對於犯罪與正犯有共同之認識，而以
    幫助之意思，對於正犯資以助力，而未參與實施犯罪之行為
    者而言。是以，如未參與實施犯罪構成要件之行為，且係出
    於幫助之意思提供助力，即屬幫助犯，而非共同正犯。核本
    件被告基於幫助之犯意，提供其所申辦之前開金融機構帳戶
    ，交予姓名年籍不詳之人，並輾轉為犯罪集團用以收受詐欺
    、恐嚇取財所得之贓款，所為係犯刑法第30條第1項、第339
    條第1項之幫助詐欺取財罪（戊○○、甲○○、乙○○、丁○○部分），與同法第30條第1項、第346條第1項之幫助恐
    嚇取財罪（丙○○部分）。而犯罪集團成員間，就詐欺、恐
    嚇前揭戊○○等人之犯行，有犯意之聯絡與行為分擔，均為
    共同正犯。又被告以一提供帳戶行為，同時觸犯上開罪名，
    為想像競合犯，應從重論以一幫助恐嚇取財罪。
五、臺灣新竹地方法院檢察署以99年度偵字第5860號、99年度偵
    緝字第519號移送併辦之丁○○、丙○○部分，與本件起訴
    部分之事實，有上開想像競合犯之裁判上一罪關係；另臺灣
    臺南地方法院檢察署以99年度偵字第13413號移送併辦之戊○○、乙○○部分，則與被訴部分事實同一，均應併為審理
    ，且就丁○○、丙○○部分擴張起訴範圍，附此敘明。
六、另查被告前於96年間，曾因侵占案件，經臺灣高等法院以97
    年度上易字第1927號判處有期徒刑5月確定，而於98年7月25
    日縮刑期滿執行完畢，有臺灣高等法院被告前案紀錄表附卷
    可稽，被告於5年以內故意再犯本件有期徒刑以上之罪，為
    累犯，應依刑法第47條第1項規定加重其刑。
七、依刑事訴訟法第273條之1第1項、第299條第1項前段，刑法
    第28條、第30條、第339條第1項、第346條第1項、第55條、
    第41條第1項前段，刑法施行法第1條之1，判決如主文。
八、如不服本判決，應於判決送達後10日內，向本院提出上訴狀
    。
本案經檢察官吳書嫺到庭執行職務。
中    華    民    國    99    年    10    月    25    日
                  刑事第二庭    法  官  吳坤芳
以上正本證明與原本無異
如不服本判決應於收受本判後10日內向本院提出上訴書狀，並應
敘述具體理由。其未敘述上訴理由者，應於上訴期間屆滿後20日
內向本院補提理由書狀（均須按他造當事人之人數附繕本）「切
勿逕送上級法院」。
                                書記官  程伊妝
中    華    民    國    99    年    10    月    25    日
附錄本案論罪科刑法條：
中華民國刑法第339條
（普通詐欺罪）
意圖為自己或第三人不法之所有，以詐術使人將本人或第三人之
物交付者，處 5 年以下有期徒刑、拘役或科或併科 1 千元以下
罰金。
以前項方法得財產上不法之利益或使第三人得之者，亦同。
前二項之未遂犯罰之。
中華民國刑法第346條
（恐嚇取財得利罪）
意圖為自己或第三人不法之所有，以恐嚇使人將本人或第三人之
物交付者，處 6 月以上 5 年以下有期徒刑，得併科 1 千元以
下罰金。
以前項方法得財產上不法之利益，或使第三人得之者，亦同。
前二項之未遂犯罰之。

司法院資訊處製作；財團法人民間司法改革基金會備份。
